【裁判字號】    95,交聲,427
【裁判日期】    950808
【裁判案由】    聲明異議
【裁判全文】
臺灣高雄地方法院交通事件裁定       95年度交聲字第427號
    原處分機關  高雄市政府
    異  議  人
    即受處分人  甲○○
上列受處分人因聲明異議案件，對於高雄市政府95年6 月6 日所
為之處分（原處分案號：高市府交裁字第裁32-B0000 0000 號、
32-B00000000號），聲明異議，本院裁定後，異議人提起抗告，
本院認為其抗告有理由，更正裁定如下：
    主  文
本案本院民國九十五年六月三十日所為駁回受處分人甲○○聲明
異議之裁定撤銷。應更正為：高雄市政府民國九十五年六月六日
高市府交裁字第裁32 B00000000號、32 B00000000號裁決書所為
處分應予撤銷，甲○○不罰。
    理  由
一、異議意旨略以：XB8-662 重機車係異議人即受處分人甲○○
    所有之機車，不曾借與他人使用，且異議人生活圈，僅在高
    雄市楠梓區，最多僅及於左營區，鮮少騎乘機車涉足於高雄
    市區，而罰單舉發日期即95年5 月6 日前後，異議人不曾到
    高雄市區，更未到舉發單記載之違規地點高雄市○○路一帶
    ；但95年5 月6 日高雄市政府警察局高市警交字第B000000
    00號、B00000000 號交通違規舉發單所記載違規事實，係異
    議人上開機車，由兩名女子騎乘行駛高雄市○○路南往北行
    駛，於95年5 月6 日19時25分，在高雄市○○路、民生路違
    規「紅燈越線臨停」。此項違規事實之記載，顯與事實不符
    ，經向舉發單位請求查明，覆函卻以本案無其他佐證資料證
    明異議人所述為真，惟倘僅以警方單方面之單據論斷違規事
    實，實難令人折服等語。
二、按交通案件之抗告程序，準用刑事訴訟法有關規定，道路交
    通案件處理辦法第26條定有明文。而依刑事訴訟法第408 條
    第2 項前段規定：「原審法院認為抗告有理由，應更正其裁
    定」。
三、次按受處分人不服道路交通管理處罰條例第8 條主管機關所
    為之處罰，得於接到裁決書之翌日起20日內，向管轄地方法
    院聲明異議，道路交通管理處罰條例第87條第1 項定有明文
    。經查，本件受處分人甲○○提起上開聲明異議，其異議內
    容僅提及違規罰單，而未片語隻字提及已於95年6 月6 日經
    高雄市政府裁決之事實，亦未提出上開高雄市政府之裁決書
    ，其異議內容固有疏漏。但上開2 件違規事件確於於95年6
    月6日 經高雄市政府裁決，並於95年6 月12日送達異議人，
    業經異議人抗告時提出上開高雄市政府裁決書2 件及經本院
    調取之送達證書影本2 件在卷足憑，異議人於95年6 月28日
    向本院提起聲明異議，既係於接到裁決書之翌日起20日內為
    之，程序上尚無不合。
四、又上開違規事件，其中95年6 月6 日高市府交裁字第裁32-
    B00000000 號裁決書，係以受處分人甲○○之XB8-662 號重
    機車，於95年5 月6 日19時25分許，在高雄市○○路不遵守
    道路交通之指示，而依道路交通管理處罰條例第60條第2 項
    第3 款規定裁決罰鍰新台幣900 元並依第63條第1 項記違規
    點數1 點；另95年6 月6 日高市府交裁字第裁32-B00000000
    號裁決書，係以受處分人之同上重機車，於同上時間、地點
    ，違反處罰條例之行為，拒絕停車接受稽查而逃逸，依道路
    交通管理處罰條例第60條第1 項規定裁決罰鍰新台幣3000元
    。惟依道路交通管理處罰條例第60條第1 項規定：「汽車駕
    駛人，駕駛汽車有違反本條例之行為，經交通勤務警察或依
    法令執行交通稽查任務人員制止時，不聽制止或拒絕停車接
    受稽查而逃逸者，除按各該條規定處罰外，處新臺幣3 千元
    以上6 千元以下罰鍰。」同條第2 項第3 款規定：「汽車駕
    駛人，駕駛汽車有下列情形之一，而本章各條無處罰之規定
    者，處新臺幣9 百元以上1 千8 百元以下罰鍰：˙˙˙三、
    不遵守道路交通標誌、標線、號誌之指示。」道路交通管理
    處罰條例第63條第1 項規定：「汽車駕駛人有下列各款所列
    條款之一者，除依原條款處罰鍰外，並予記點：一、有第33
    條第1 項、第2 項、第38條第1 項、第40條、第45條、第47
    條第1 款至第3 款、第48條、第49條或第60條第1 項、第2
    項第1 款、第2 款情形之一者，各記違規點數一點。˙˙˙
    」。依照上開處罰規定，其處罰之對象係汽車駕駛人，並非
    汽車所有人。按普通重型機器腳踏車，依交通安全規則第3
    條第6 款規定，係屬汽車之一種；又不服指揮稽查而逃逸，
    得逕行舉發，並以汽車所有人為被通知人製單舉發，固為道
    路交通管理處罰條例第7 條之2 第1 項第4 款、第4 項規定
    ；但前開得逕行舉發，並以汽車所有人為被通知人製單舉發
    之規定，應僅是為便於舉發並查明違規駕駛人，並非以汽車
    所有人製單舉發並當然以之為處罰之對象，汽車所有人應僅
    證明本身非違規當時之駕駛人為已足，應毋庸證明違規當時
    究係何人為駕駛人始能免責。而依上開2 件違規舉發單之記
    載係「兩名女子騎乘，行駛河東路南往北」等語，是依異議
    人所提出之本件機車行車執照影本，異議人雖為本件機車之
    車主，但異議人為男性，顯然並非違規當時之駕駛人，原處
    分未查，逕列該機車車主甲○○為受處分人，自屬有誤。
五、綜上所述，異議人之抗告為有理由，依照上開道路交通案件
    處理法第26條、刑事訴訟法第408 條第2 項前段規定，本院
    95年6 月6 日所為駁回受處分人甲○○聲明異議之裁定，既
    有不合，自應予撤銷；並基於上述理由，應更正為：高雄市
    政府95年6 月6 日高市府交裁字第裁32-B00000000 號、32-
    B00000000 號裁決書所為處分應予撤銷，甲○○不罰。
六、據上論斷，應依道路交通案件處理處理辦法第26條、刑事訴
    訟法第408 條第2 項前段，裁定如主文。
中    華    民    國    95    年    8     月    8     日
                        交通法庭    法  官   邱永貴
以上正本證明與原本無異。
如不服本裁定應於送達後5日內向本院提出抗告狀。
中    華    民    國    95    年    8     月    8     日
                                    書記官   盧聰明


司法院資訊處製作；財團法人民間司法改革基金會備份。
